【裁判字號】    89,上易,209
【裁判日期】    890809
【裁判案由】    背信
【裁判全文】
臺灣高等法院花蓮分院刑事判決            八十九年度上易字第二九號
    上 訴人即被 告  丙○○
    共同選任辯護人  曾泰源律師
右列上訴人即被告因背信案件，不服臺灣花蓮地方法院八十七年度易字第六五八號中
華民國八十九年五月三十一日第一審判決( 起訴案號：臺灣花蓮地方法院檢察署八十
七年度偵字第二五六三號 )，提起上訴，本院判決如左：
    主  文
原判決撤銷。
丙○○、甲○○、乙○○均無罪。
    理  由
一公訴意旨以：丙○○曾於花蓮縣富泰汽車股份有限公司( 下稱富泰公司 )任職，於
  民國( 下同 )八十七年十一月十七日為該公司調派至臺東縣臺東市擔任營業所之據
  點長，總管該營業所之事務，並有決定購車客戶現金不足而開立支票時，是否交車
  之權利。丙○○基於概括之犯意，意圖為自己或第三人之不法利益，於八十七年四
  月底，明知購車客戶甲○○、乙○○二人之現金均有不足，無法於交車時支付全部
  車款，竟違背該公司之常例，將Ｅ二－六八０六號、Ｅ二－八六八五號、Ｐ五－六
  九八九號、Ｎ九－四０四０號、Ｎ九－四０四三號、Ｎ九－三六０一號六輛新車，
  出售予甲○○，將Ｎ九－三九四二號、Ｎ九－三九四六號二輛新車，出售予乙○○
  ，均同意甲○○、乙○○以支票代現金付款，致生損害於富泰公司。因認丙○○、
  甲○○、乙○○三人共犯刑法第三百四十二條之背信罪嫌。
二訊據上訴人即被告三人均堅詞否認有共同背信犯行，被告丙○○辯稱：「沒有看過
  業務通報，且台東營業所有設財務部直屬總公司，負責保管車籍、繳費，我只負責
  銷售，知道收足車款才能交車，但公司有彈性範圍，也沒有硬性規定辦理動產抵押
  ，事實上有很多先交車後收款的例子，我只有行政上疏忽，我與甲○○、乙○○根
  本不認識，他們是透過業務員買車，我只是一個菜鳥主管，不知道六部車都是甲○○買的，．．，我只是要業績，．．，以前據點長也有類似作法，且公司有酌收利
  息」等語；被告甲○○辯稱：「本件是因景氣不好，被拖累，才無法繳款，之前曾
  幫富泰公司處理中古汽車，與富泰公司交易時間很長，信用很好，以前就是開支票
  付款」，被告乙○○辯稱：「本件購車，伊有提供房子設定抵押」等語。
三本院查：
  (一)按刑法第三百四十二條之背信罪，以受他人委任，為其處理事務為前提，在主觀
    方面須有為自己或第三人不法利益或損害本人利益之意圖，客觀方面須以致生損
    害於本人之財產或其他利益為構成要件。即受任人本其對他人（本人）之內部關
    係，負有基於一定之注意而處理事務之法的任務。所謂違背其任務，除「違背委
    任關係義務」外，尚包括「受託事務處分權限之濫用」，如此始符合背信罪規範
    受任人應誠實信用處理事務，維護安全之本旨。因而，對於背信罪構成要件之認
    定，應參酌各種勞務活動之特性以及社會行為之容許性、委任人應具之注意程度
    以及受任人所使用方法之不正當性予以判定。
  (二)證人謝明政供承：「甲○○想買車，但沒有現金，想用支票，所以我就找丙○○
    談，地區主管可決定接受支票與否，這案子丙○○是主管，可以決定，賣給乙○○情形也是一樣」，另證人即當時任職富泰公司台東營業所財務之邱梓芳證述：
    「先檢查車籍資料後，交財務簽註付款情形，由主管決定是否放車，車籍資料是
    業代取得，主管在放行單上簽核後，便可向車業領取汽車，以前公司賣車如沒有
    一次付款，是否要辦動產擔保抵押，沒有規定，甲○○以前向公司買車都用支票
    ，而支票都有兌現，信用良好，這次也是用支票買車，伊打電話問銀行，沒有問
    題，以前之據點長也收票據賣車，丙○○在本件買賣中，並沒有要求放水，都是
    依照公司作業流程，台東以前的據點長亦有簽核類似本件之買賣條件，」足見被
    告丙○○係依公司以往之慣例簽核本件買賣，( 見原審八十九年四月二十一日筆
    錄 )。再甲○○於交付上述支票後，富泰公司確已兌領二百餘萬元，此亦經檢察
    官查證屬實，如甲○○與被告丙○○圖謀不法，又何需先支付二百餘萬元？另其
    所欠車價尾款，甲○○亦表示願拍賣其不動產償還，益徵其並無不法之意圖；另
    乙○○買車時支票被拒絕往來，被告丙○○即要乙○○另交付其兄信用良好之支
    票，並有提供土地設定抵押，此亦據邱梓芳證實無訛，並有設定抵押之土地建物
    登記簿謄本附卷可稽，如被告丙○○有與乙○○背信共謀圖利之意圖，又何克臻
    此？是被告丙○○所辯伊此次賣車予甲○○、乙○○二人完全依公司規定辦理，
    客戶所開的票如信用良好，即不要求提供擔保，反之，則要其提供擔保，而本件
    甲○○信用一向良好，以前買車所開支票均有兌現，本次分期開票付款，因前幾
    期的票均有兌現，故未要其提供擔保。另乙○○票信不良，故要其另提供其兄支
    票並以其不動產設定抵押等情，尚屬可信，則被告丙○○主觀上應無背信圖利他
    人之意圖，殆可認定；至證人謝明政雖於原審證稱「在賣車時丙○○以往都有要
    求買主提供東西設定抵押，當時急著交車，所以一些手續沒辦，當時想雙方信用
    良好，事後再補辦，另乙○○買車時票信不好」( 按被告有要求陳某另交付其兄
    之支票，並供擔保 )云云，核與被告丙○○前開辯解並無齟齬，自難據為不利於
    被告之認定。
  (三)又被告甲○○、乙○○二人乃買主；而被告丙○○係代理富泰公司賣車，林、陳
    二人自難與謝某具有之特殊身分關係成立背信(公司)罪之共同正犯，況丙○○不
    成立背信罪已如前述，則被告甲○○、乙○○自亦難成立背信罪，殆無疑義。
  (四)綜右所述，不能證明被告三人犯罪，原審為有罪之判決，自有未合，被告之上訴
    意旨，指摘原判決不當，為有理由，應予撤銷改判並諭知被告三人無罪之判決。
四被告乙○○經合法傳喚，無正當理由不到庭，爰不待其陳述逕行判決。
據上論斷，應依刑事訴訟法第三百六十九條第一項前段、第三百六十四條、第三百零
一條第一項前段、第三百七十一條，判決如主文。
本案經檢察官翟光軍到庭執行職務。
中      華      民      國    八十九    年      八      月      九      日
                                    審判長法官  吳  鴻  章
                                          法官  林  德  盛
                                          法官  黃  永  祥
右正本證明與原本無異。
本件不得上訴。
                                        書記官  陳  淑  芬
中      華      民      國    八十九    年      八      月      九      日


司法院資訊處製作；財團法人民間司法改革基金會備份。
